臺灣臺北地方法院民事判決　　　　　　　　　　　九十二年度重訴字第一００四號
　　原　　　告　亞洲信託投資股份有限公司
　　法定代理人　庚○○
　　訴訟代理人　甲○○
　　訴訟代理人　丁○○
　　被　　　告　戊○○　　原住台北縣永和市○○街六二號二樓
　　被　　　告　乙○○
　　被　　　告　己○○
　　訴訟代理人　林鳳秋律師
　　被　　　告　丙○○　　原住台北市○○路○段二一七巷二十弄四號
當事人間請求清償債務事件，本院於中華民國九十三年二月十七日言詞辯論終結，判
決如下：
    主  文
被告戊○○、乙○○、丙○○應連帶給付原告新台幣柒佰柒拾捌萬零陸拾捌元，及自
民國八十年一月一日起至清償日止，按年息百分之六計算之利息。
原告其餘之訴及假執行之聲請均駁回。
訴訟費用由被告戊○○、乙○○、丙○○連帶負擔四分之三，餘由原告負擔。
本判決第一項於原告以新台幣貳佰陸拾萬元供擔保後，得假執行。
    事  實
甲、原告方面：
壹、聲明：
一、被告應連帶給付原告新台幣（下同）七百七十八萬零六十八元，及自民國八十年
    一月一日起至清償日止，按年息百分之六計算之利息。
二、願供擔保請准宣告假執行。
貳、陳述：被告等於七十一年四月十二日共同簽立連帶保證書，於三千萬元之限額內
    連帶保證訴外人復興木業股份有限公司（以下簡稱復興木業公司）現在及將來所
    簽章之付款、承兌、背書或保證之票據暨借款及其他一切債務憑證。復興木業公
    司於七十四年六月三日以原告為保證人，簽發商業本票二紙，每紙金額為一千萬
    元，到期日為七十四年七月三日，嗣因存款不足退票，原告因而代墊二千萬元，
    經向復興木業公司催討，除陸續償還一千三百九十八萬二千三百六十三元及繳納
    至七十九年十二月三十一日之利息外，尚欠如訴之聲明所示之金額及利息。復興
    木業公司聲請重整後，原告對復興木業公司之債權亦列入重整債權，惟復興木業
    公司未按照重整計畫還款，被告既為復興木業公司之連帶保證人，即應負連帶清
    償之責，不受復興木業公司進行重整所影響，為此依消費借貸及連帶保證之法律
    關係提起本件訴訟。
參、證據：提出連帶保證書、商業本票暨退票理由單、帳卡、轉帳收入傳票、放款紀
    錄表及重整計畫修訂草案為證。
乙、被告方面：
 A、被告戊○○、乙○○、丙○○未於言詞辯論期日到場，亦未提出書狀作何聲明或
    陳述。
 B、被告己○○未於最後言詞辯論期日到場，惟據其先前到場所作聲明及陳述如下：
一、聲明：原告之訴駁回。
二、陳述：連帶保證書上之簽名乃用電腦打字，並非被告親簽，被告否認其真實，被
    告並未擔任原告之連帶保證人。原告並未舉證證明撥款金額、日期、還款數額，
    否認有本件借貸。退步言之，原告基於連帶保證書對被告之請求亦已罹於時效而
    消滅，故原告之請求無理由。
    理  由
甲、程序方面：
    本件被告未於言詞辯論期日到場，核無民事訴訟法第三百八十六條所列各款情形
    ，應依原告之聲請，由其一造辯論而為判決。
乙、實體方面：
一、本件原告主張被告等於七十一年四月十二日共同簽立連帶保證書，於三千萬元之
    限額內連帶保證訴外人復興木業公司現在及將來所簽章之付款、承兌、背書或保
    證之票據暨借款及其他一切債務憑證，並以三千萬元為限額。復興木業公司於七
    十四年六月三日以原告為保證人，簽發商業本票二紙，每紙金額為一千萬元，到
    期日為七十四年七月三日，嗣因存款不足退票，原告因而代墊二千萬元，經向復
    興木業公司催討，除陸續償還一千三百九十八萬二千三百六十三元及繳納至七十
    九年十二月三十一日之利息外，尚欠如訴之聲明所示之金額及利息，爰依消費借
    貸及連帶保證之法律關係請求被告連帶償還；被告戊○○、乙○○、丙○○均未
    到庭或以書狀作何答辯，被告己○○則否認曾擔任本件連帶保證人，否認本件借
    貸及原告所稱之債權額，並辯稱原告基於連帶保證書對被告己○○之債權業已罹
    於時效等語。
二、本件原告主張被告戊○○、乙○○、丙○○於七十一年四月十二日共同簽立連帶
    保證書，於三千萬元之限額內連帶保證訴外人復興木業公司現在及將來所簽章之
    付款、承兌、背書或保證之票據暨借款及其他一切債務憑證，業據其提出連帶保
    證書為證，核屬相符，被告戊○○、乙○○、丙○○亦未作何爭執，自堪信原告
    之主張為真正。
三、本件應審酌之點為：（一）訴外人復興木業公司之重整是否影響原告本件請求？
    （二）原告之債權額若干？（三）被告己○○是否本件之連帶保證人？（四）如
    是，原告基於連帶保證書對被告己○○之請求權是否已罹於時效？經查：
（一）訴外人復興木業公司之重整是否影響原告本件請求？
        訴外人復興木業公司原經本院於七十三年間裁定准予重整，嗣於九十二年二
    月二十六日經本院以七十三年度整字第一號裁定終止重整，經相對人提起抗告，
    尚未確定，此有民事裁定在卷可稽。
        按公司重整乃公開發行股票或公司債之股份有限公司因財務困難、暫停營業
    或有暫停營業之虞，依公司法所定公司重整程序清理債務，以維持公司之營業為
    目的，參加公司重整程序之債權應受重整計畫之限制，故具有強制和解之性質，
    債權人對於債務人債務之減免，非必出於任意為之，公司法第三百十一條第二項
    所以規定公司債權人對於公司債務之保證人之權利，不因公司重整而受影響，其
    立法意旨在使重整計畫於關係人會議中易獲可決。保證人原以擔保債務人債務之
    履行為目的，債務人陷於無資力致不能清償債務時，保證人之擔保功能更具作用
    ，在公司重整之倩形，公司財務已陷於困難，此項危險，與其由債權人負擔，毌
    寧由保證人負責，故債權人就因重整計畫而減免之部分，請求保證人代負履行責
    任，不因公司重整而受影響，最高法院七十九年度台上字第一三○一號判例著有
    明文。足見無論重整計畫之進行程度如何，就債權人對公司連帶保證人之權利均
    不生影響，從而，無論訴外人復興木業公司之重整程序是否終止，原告均得對連
    帶保證人依法主張其權利，不因重整程序之進行與否而異，合先敘明。
（二）原告之債權額若干？
        原告主張訴外人復興木業公司七十四年六月三日以原告為保證人，簽發商業
    本票二紙，每紙金額為一千萬元，到期日為七十四年七月三日，嗣因存款不足退
    票，原告因而於七十四年七月三日代墊二千萬元，復興木業公司除陸續償還一千
    三百九十八萬二千三百六十三元及繳納至七十九年十二月三十一日之利息外，尚
    欠如訴之聲明所示之金額及利息，業據原告提出商業本票暨退票理由單、帳卡、
    轉帳收入傳票、放款紀錄表等件為證，核屬相符，足認原告確有代訴外人復興木
    業公司墊款二千萬元，且訴外人復興木業公司確僅繳息至七十九年十二月三十一
    日，本金餘額則為七百七十八萬零六十八元，被告己○○僅對原告主張之撥款數
    額、日期、還款金額等節空言爭執，並未能另行舉證證明原告之帳務資料有何錯
    誤，其所辯尚無可採。
（三）被告己○○是否本件債務之連帶保證人？
        原告主張被告己○○確有擔任訴外人復興木業公司本件債務之連帶保證人，
    無非以被告己○○曾出具連帶保證書及約定書，表示擔任本件債務之連帶保證人
    ，惟被告己○○則否認該連帶保證書及約定書之真正。按私文書應由舉證人證其
    真正，民事訴訟法第三百五十七條定有明文。是以系爭連帶保證書及約定書之真
    正，應由原告負舉證之責。惟原告陳稱無從就被告己○○筆跡、印文之真正為進
    一步舉證，請求本院逕就卷內資料為審酌（本院九十三年二月十七日言詞辯論筆
    錄），本院既無其他不爭執之筆跡、印文可供比對，尚無從遽認系爭連帶保證書
    及約定書上被告己○○之簽名、印文為真正。除系爭連帶保證書及約定書外，原
    告復無法另行舉證證明原告與被告己○○間確有就本件債務成立連帶保證契約之
    事實，從而，原告主張被告己○○為本件債務之連帶保證人一節，尚難遽認屬實
    。
四、按消費借貸之借用人，應於約定期限內，返還與借用物種類、品質、數量相同之
    物，民法第四百七十八條前段定有明文；又，保證債務之所謂連帶，係指保證人
    與主債務人負同一債務，對於債權人各負全部給付之責任者而言，最高法院四十
    五年臺上字第一四二六號著有判例可參。原告業已依約為訴外人復興木業公司代
    墊二千萬元，然訴外人復興木業公司未能依約清償，被告戊○○、乙○○、丙○○復允為訴外人復興木業公司之連帶保證人，被告戊○○、乙○○、丙○○即應
    就此一借款債務負連帶清償之責，從而，原告依消費借貸及連帶保證契約請求被
    告戊○○、乙○○、丙○○連帶給付如主文所示之利息、違約金，即屬正當，應
    予准許；惟被告己○○並非本件債務之連帶保證人，無庸就本件債務連帶負清償
    之責，原告請求被告己○○與其餘被告連帶給付上開金額，則屬無據，應予駁回
    。
五、原告陳明願供擔保，聲請宣告假執行，經核其勝訴部份，合於法律規定，爰酌定
    相當之擔保金額宣告之；其餘假執行之聲請，因該部份訴之駁回而失所依據，應
    予駁回。
六、因本案事證已臻明確，兩造其餘主張陳述及所提之證據，均毋庸再予審酌，附此
    敘明。
七、據上論結：原告之訴為一部有理由，一部無理由，並依民事訴訟法第三百八十五
    條第一項前段、第七十九條、第三百九十條第二項，判決如主文。
中　　　華　　　民　　　國　　九十三　　年　　　二　　　月　　二十七　　日
                                    民事第六庭  法  官    陳怡雯
正本係照原本作成
如對本判決上訴，須於判決送達後廿日內向本院提出上訴狀
中　　　華　　　民　　　國　　九十三　　年　　　三　　　月　　  一  　　日
                                                書記官    謝梅琴
